【裁判字號】    98,訴,384
【裁判日期】    990316
【裁判案由】    分配表異議之訴
【裁判全文】
臺灣宜蘭地方法院民事判決               98年度訴字第384號
原      告  甲○○
訴訟代理人  林恒毅律師
被      告  乙○○○
訴訟代理人  沈明達律師
上列當事人間分配表異議之訴事件，本院於民國99年3月4日言詞
辯論終結，判決如下：
    主  文
原告之訴駁回。
訴訟費用新台幣壹萬壹仟柒佰玖拾壹元由原告負擔。
    事實及理由
一、本件原告係針對本院95年度執字第5977號強制執行事件，於
    民國98年10月8日所製作如附件二所示之分配表提起分配表
    異議之訴，就形式而論，本件之分配表，與兩造前於本院97
    年度訴字第290號判決及台灣高等法院以98年度上易字第588
    號判決（下稱系爭確定判決）所爭執本院95年度執字第5977
    號強制執行事件於97年5月15日所作成如附件一所示之分配
    表，並非同一分配表，故被告主張原告提起之本件訴訟與本
    院97年度訴字第290號判決及系爭確定判決屬於同一事件，
    原告再次提起本件訴訟，已違背一事不再理原則云云，自無
    足採，合先敘明。
二、原告起訴主張：鈞院執行處95年度執字第5977號強制執行事
    件，於97年5月15日作成如附件一所示之分配表，被告以原
    告對於該執行事件之債務人陳彩綢之本票債權不存在且請求
    權已罹於時效，債務人陳彩綢卻怠於行使權利，被告為陳彩
    綢之債權人，依照民法第242條規定代位行使時效抗辯為由
    ，針對上開分配表提起分配表異議之訴，經鈞院97年度訴字
    第290號判決後（起訴狀誤載為95年度執字第5977號），業
    經系爭確定判決廢棄原判決，並於主文諭知應將前開97年度
    訴字第290號判決中製作附表之分配表，其中次序3之甲○○
    受分配額新台幣（下同）823,666元予以剔除另分配予乙○
    ○○及訴訟費用之裁判均廢棄，其理由並謂：「是甲○○既
    未依強制執行法第40條之1第2項之規定於收受乙○○○之聲
    明異議狀後3日內為反對陳述，即應視為同意依更正分配表
    實行分配，揆諸前開說明，異議程序即屬終結，故乙○○○
    就系爭分配表次序3所列甲○○之系爭本票債權本息部分受
    分配額提起本件分配表異議之訴，自屬不合法」等語。由上
    可知，系爭確定判決既認定該部分異議程序早已終結，而認
    被告提起分配表異議之訴不合法，則鈞院執行處本應依照系
    爭確定判決意旨按如附件一所示之分配表實行分配，方為正
    當。然鈞院執行處於98年10月8日重新製作如附件二所示之
    分配表，竟捨此不為，顯與系爭確定判決意旨不符，致使原
    告權益遭受侵害計1,081,970元，爰依強制執行法第41條第1
    項前段規定提起分配表異議之訴等語。並聲明：鈞院95年度
    執字第5977號強制執行事件，對被告所分配之2,253,893元
    債權額，應減為1,171,923元，並將其減少金額1081,970元
    改為分配與原告。
三、被告則以：鈞院執行處於系爭確定判決後，於98年10月8日
    送達如附件二所示之更正分配表，原告未依強制執行法第40
    條之1第2項於收受送達後3日內為反對陳述，視為同意依照
    如附件二所示之更正分配表實行分配，不得再提起本件分配
    表異議之訴。且系爭確定判決意旨，係認原告對於原更正分
    配表沒有在3日內提出異議，應視為無異議，故被告沒有提
    起該件分配表異議之訴的必要。鈞院執行處依系爭確定判決
    意旨，於98年10月8日製作如附件二所示之分配表並送達各
    當事人，並無不當。況原告提出之本票裁定，乃非訟事件之
    裁定，未就實體上權利存否為判斷，故被告自有否認之權。
    本件原告雖主張伊以宗樺開發建設股份有限公司借用鳳凰營
    造股份有限公司名義，承攬合建契約後續工程承造云云，主
    張對債務人陳彩綢有300萬元之債權存在，惟未舉證以實其
    說。另原告所提出之10張本票，最後1張之發票日為83年8月
    1日，未載到期日，視為見票即付。本票債權人逾3年未行使
    票據上之權利，其本票請求權已罹於時效而消滅，債務人自
    得拒絕給付。債務人陳彩綢縱怠於行使其權利而主張時效消
    滅，但被告為保全債權，仍得以自己之名義代其提出時效抗
    辯等語，資為抗辯。並聲明：原告之訴駁回。
四、原告主張本院95年度執字第5977號強制執行事件，本院執行
    處於97年5月15日作成如附件一所示之分配表，被告以原告
    對於該執行事件之債務人陳彩綢之本票債權不存在且請求權
    已罹於時效卻怠於行使權利，被告為陳彩綢之債權人，依照
    民法第242條規定代位行使時效抗辯為由，提起分配表異議
    之訴，經本院97年度訴字第290號判決後，經系爭確定判決
    予以廢棄，並駁回被告在第一審之訴而確定，其理由並謂：
    「是甲○○既未依強制執行法第40條之1第2項之規定於收受
    乙○○○之聲明異議狀後3日內為反對陳述，即應視為同意
    依更正分配表實行分配，揆諸前開說明，異議程序即屬終結
    ，故乙○○○就系爭分配表次序3所列甲○○之系爭本票債
    權本息部分受分配額提起本件分配表異議之訴，自屬不合法
    」等語之事實，業經本院調閱上開相關卷宗審核屬實，且為
    被告所不爭執，堪信為真實。
五、得心證之理由：
    原告主張本院執行處應依系爭確定判決意旨，依如附件一所
    示之分配表實行分配等語；被告則辯稱原告提起本件訴訟並
    不合法，且本院執行處依照系爭確定判決意旨，製作如附件
    二所示之分配表並無不當等語，是本件之爭點，即在於：（
    一）本院執行處於98年10月8日製作如附件二所示之分配表
    ，原告得否對之提起本件分配表異議之訴？（二）依系爭確
    定判決意旨應如何製作分配表？茲分別說明如下：
（一）本院執行處於98年10月8日製作如附件二所示之分配表，
      原告得否對之提起本件分配表異議之訴？
  １  按債權人或債務人對於分配表所載各債權人之債權或分配
      金額有不同意者，應於分配期日1 日前，向執行法院提出
      書狀，聲明異議。執行法院對於異議認為正當，而到場之
      債務人及有利害關係之他債權人不為反對之陳述或同意者
      ，應即更正分配表而為分配。異議未依前項規定終結者，
      應就無異議部分先為分配。更正之分配表，應送達於未到
      場之債務人及有利害關係之他債權人。該債務人及債權人
      於受送達後3 日內不為反對之陳述者，視為同意依更正分
      配表實行分配。其有為反對陳述者，應通知聲明異議人。
      異議未終結者，為異議之債權人或債務人，得向執行法院
      對為反對陳述之債權人或債務人提起分配表異議之訴。聲
      明異議人未於分配期日或受通知有反對陳述之情形起10日
      內向執行法院為起訴之證明者，視為撤回其異議之聲明。
      經證明者，該債權應受分配之金額，應行提存；前項期間
      ，於第40條之1有反對陳述之情形，自聲明異議人受通知
      之日起算，強制執行法第39條第1項、第40條、第40條之1
      、第41條第1項前段、第3項、第4項分別有明文規定。故
      分配表異議之訴，必須債權人或債務人於分配期日前對於
      分配表聲明異議，且該異議未能依第40條、第40條之1規
      定終結者，始得提起（最高法院96年台上字第2478號判決
      意旨可資參照）。
  ２  經查：系爭確定判決後，本院執行處於98年10月8日重新
      製作如附件二所示之分配表，並定期於98年11月20日實行
      分配，原告於98年10月12日由本人親自收受如附件二所示
      之分配表，嗣於98年10月28日具狀聲明異議，經本院執行
      處通知被告對於原告之聲明異議應於5 日內表示意見，被
      告於98年11月2日收受該通知後，於98年11月4日具狀為反
      對之意見陳述，經本院執行處通知原告應於10日提出分配
      表異議之訴，原告於98年11月9日由本人親自收受，並於
      98年11月16日提起本件分配表異議之訴，此經本院調閱本
      院95年度執字第5977號強制執行事件審核屬實。是原告聲
      明異議之時間，係在前述分配期日前1日以前，被告亦遵
      期於5日內為反對之意見陳述後，原告經通知亦於10日內
      已提起本件分配表異議之訴，故本件原告起訴並無不合法
      之問題。
  ３  被告雖主張原告未依強制執行法第40條之1第2項於收受送
      達後3 日內為反對陳述，視為同意依照如附件二所示之更
      正分配表實行分配，不得再提起本件分配表異議之訴云云
      。然本件分配表異議之訴與兩造先前針對本院執行處97年
      5月15日作成如附件一所示之分配表之分配表異議之訴，
      形式上屬於不同之訴訟標的，不能援用原告於該案是否遵
      期為反對之陳述而認定對於如附件二所示之更正分配表提
      起本件分配表異議之訴是否合法，且對於原告就如附件二
      所示分配表聲明異議為反對陳述者係被告，而非原告，自
      無被告所稱原告未於收受送達後3日內為反對陳述，視為
      同意依照如附件二所示之更正分配表實行分配之問題，故
      被告此部分主張，要無可採。
（二）依系爭確定判決意旨應如何製作分配表？
  １  查系爭確定判決主文雖係廢棄本院97年度訴字第290號判
      決有利於被告之部分，並駁回被告在該案第一審之訴，但
      其理由乃基於：「是甲○○既未依強制執行法第40條之1
      第2項之規定於收受乙○○○之聲明異議狀後3日內為反對
      陳述，即應視為同意依更正分配表實行分配，揆諸前開說
      明，異議程序即屬終結，故乙○○○就系爭分配表次序3
      所列甲○○之系爭本票債權本息部分受分配額提起本件分
      配表異議之訴，自屬不合法」等語，故形式上雖不利於被
      告，實質上卻係有利於被告。要言之，系爭確定判決係認
      定原告於該案逾期未為反對之陳述而視同同意被告聲明異
      議之內容而更正分配表實行分配，故被告自不得再就已確
      定依照被告聲明異議之內容更正之分配表提起分配表異議
      之訴。從而，系爭確定判決意旨，係認定本院執行處應依
      照被告聲明異議之內容而更正分配表。
  ２  被告於前案係以如附件一所示之分配表次序3原告受分配
      之本票債權本息部分不應列入分配表為其聲明異議之內容
      ，系爭確定判決既然認定原告逾期未為反對之陳述而視同
      同意被告聲明異議之內容而更正分配表實行分配，則本院
      執行處依照被告上開聲明異議之內容，將如附件一所示之
      分配表次序3原告受分配之本票債權本息部分予以剔除，
      而重新製作如附件二所示之分配表，即屬符合系爭確定判
      決之意旨，並無不當，原告主張應依如附件一所示之分配
      表實行分配云云，要屬誤解，不足為採。
六、綜上所述，原告提起本件分配表異議之訴，請求對被告所分
    配之2,253,893元債權額，應減為1,171,923元，並將其減少
    金額1 081,970元改為分配與原告，並無理由，應予駁回。
    本件訴訟費用，僅有第一審裁判費11,791元，應由敗訴之原
    告負擔（原告前經本院98年度救字第24號准予訴訟救助，暫
    免繳納在案）。本件事證已臻明確，兩造其餘主張及攻擊防
    禦方法，核與本件判決結果無影響者，爰不一一論述，併此
    敘明。
七、訴訟費用負擔之依據：民事訴訟法第78條。
中    華    民    國    99    年    3     月    16    日
                  臺灣宜蘭地方法院民事庭
                      法  官  林俊廷
正本係照原本作成。
如對本判決上訴，須於判決送達後20日內向本院提出上訴狀(須
附繕本)。
中    華    民    國    99    年    3     月    16    日
                      書記官  許麗汝

司法院資訊處製作；財團法人民間司法改革基金會備份。
